臺灣高等法院臺南分院民事裁定
110年度非抗字第4號
再抗告人    蔡文華  
代  理  人  黃冠偉律師
上列抗告人因與相對人廖國廷間請求本票裁定強制執行事件，對
於中華民國110年2月25日臺灣臺南地方法院所為裁定（110年度
抗字第17號），提起再抗告，本院裁定如下：
    主  文
再抗告駁回。
再抗告程序費用由再抗告人負擔。
    理  由
一、按對於抗告法院有關非訟事件之裁定再為抗告，僅得以其適
    用法規顯有錯誤為理由，非訟事件法第45條第3項定有明文
    。所謂適用法規顯有錯誤，係指裁定違背法規或司法院解釋
    者，或就其取捨證據所確定之事實適用法規顯有錯誤者而言
    。次按本票既載明免除作成拒絕證書，則執票人聲請裁定准
    予強制執行時，自毋庸提出已為付款提示之證據。且本票執
    票人依票據法第123條規定向本票發票人行使追索權，聲請
    法院裁定准予強制執行，係屬非訟事件，對於此項聲請所為
    裁定，僅依非訟事件程序，就本票形式上之要件是否具備予
    以審查為已足。票據債務人如主張執票人未為提示，依票據
    法第124條準用同法第95條但書之規定，應由其負舉證之責
    。另非訟事件程序並無確定實體上法律關係存否之權限，如
    發票人就票據債務之存否有爭執時，應由發票人提起確認之
    訴或其他訴訟，以資解決，不容於裁定程序中為此爭執。
二、本件相對人以其執有再抗告人於民國（下同）107年1月23日
    所簽發，票面金額新臺幣（下同）9,800萬元，到期日108年
    1月23日，並記載免除作成拒絕證書之本票1紙（下稱系爭本
    票），詎相對人向再抗告人提示，未獲付款為由，向原法院
    聲請准予強制執行，經原法院司法事務官裁定得為強制執行
    。再抗告人不服，提起抗告。原法院審查後，認系爭本票經
    形式審查，業已具備本票各項應記載事項，屬有效之本票，
    依票據法第123條規定，應准予強制執行，因而裁定駁回再
    抗告人之抗告。
三、再抗告意旨略以：系爭本票雖記載「免除作成拒絕證書」，
    惟相對人並未向再抗告人提示系爭本票，自不得行使追索權
    ，原裁定不察，有適用民事訴訟法第277條、票據法第85條
    第1項、第95條、第123條、第124條規定之顯然錯誤。且再
    抗告人簽發系爭本票係為擔保對相對人借款債務之清償，惟
    再抗告人簽發系爭本票後，兩造並未實際成立9,800萬元之
    金錢消費借貸契約，故系爭本票債權並不存在。為此，提起
    再抗告，請求廢棄原裁定等語。
四、經查：
　㈠相對人以其執有再抗告人所簽發之系爭本票，經提示未獲付
    款，依票據法第123條規定，向原法院聲請裁定強制執行，
    原法院司法事務官形式審查相對人提出之系爭本票後，認系
    爭本票具備本票各項應記載事項，屬有效之本票，依票據法
    第123條規定，准其聲請等情，有相對人之聲請狀、系爭本
    票在卷可稽（見司票卷第1至5頁），核與應否裁定准予強制
    執行之審查、判斷標準無違，並無任何違法或不當之處。
　㈡且相對人既於聲請狀上敘明其提示系爭本票未獲付款之事實
    ，系爭本票既已記載此票免除作成拒絕證書，形式審查已符
    合行使追索權之要件，參照首揭說明，相對人聲請原法院裁
    定准予強制執行，本毋庸提出已為付款提示之證據，苟再抗
    告人爭執相對人實際上未為提示，依票據法第124條準用同
    法第95條但書之規定，即應由再抗告人負舉證之責。然遍觀
    再抗告人於原法院提起抗告之書狀暨所附證據，就相對人未
    提示系爭本票乙節，並未舉證證明，原法院因認其抗告為無
    理由，裁定駁回其抗告，於法並無不合。
　㈢至再抗告人主張：伊未積欠相對人任何款項，系爭本票債權
    不存在乙節，乃屬實體上之法律關係，非屬非訟事件程序所
    得審查之事項，其據此提起再抗告，亦屬無據。
五、綜上所述，原法院司法事務官以110年度司票字第187號裁定
    系爭本票得為強制執行，並無不合，再抗告人對之提起抗告
    ，自難准許。原法院因而駁回再抗告人在原審之抗告，經核
    並無違誤，亦無適用法規顯有錯誤之情形，再抗告意旨指摘
    原裁定不當，求為廢棄，為無理由，應予駁回。
六、據上論結，本件再抗告為無理由，依非訟事件法第46條、第
    21條第2項，民事訴訟法第495條之1第2項、第481條、第449
    條第1項、第95條、第78條，裁定如主文。 
中　　華　　民　　國　　110 　年　　4 　　月　　9 　　日
　　　　　　　　　民事第五庭　  審判長法  官  吳森豐

　　　　　　　　　　　　　　          法  官  孫玉文

　　　　　　　　　　　　　　          法  官  郭貞秀
上為正本係照原本作成。
不得抗告。
中　　華　　民　　國　　110 　年　　4 　　月　　9 　　日

                                      書記官  蘇玟心